【裁判字號】    96,簡,957
【裁判日期】    970414
【裁判案由】    職業災害勞工保護法
【裁判全文】
臺北高等行政法院判決
                                     96年度簡字第00957號
原      告  甲○○
被      告  勞工保險局
代  表  人  乙○○（總經理）
上列當事人間因職業災害勞工保護法事件，原告不服行政院勞工
委員會中華民國96年4 月9 日勞訴字第0950050825號訴願決定，
提起行政訴訟，本院判決如下：
    主  文
原告之訴駁回。
訴訟費用由原告負擔。
    事  實
一、事實概要：原告前以其於民國（下同）92年4 月9 日在大陸
    工廠開完會議後上廁所滑倒受傷致腦幹出血致殘，依職業災
    害勞工保護法第8 條第1 項第1 款及第5 款之規定向被告申
    請身體障害生活津貼及看護補助。被告審查後，以其殘廢程
    度符合勞工保險殘廢給付標準表（下稱給付標準表）第7 項
    第3 等級及第11項第3 等級，依勞工保險條例（下稱勞保條
    例）第55條第5 款規定合併升等為第1 等級，核付殘廢給付
    1,800 日，並自94年8 月起至95年7 月止，按月發給第1 年
    身體障害生活津貼每月新台幣（下同）6,000 元；所請看護
    補助部分，因其殘廢程度非屬給付標準表所定精神神經障害
    系列、胸腹部臟器障害系列及身體皮膚排汗功能喪失第1 等
    級及第2 等級障害，核定不予補助。原告復於95年10月5 日
    申請續領第2 年職業災害勞工身體障害生活津貼及看護補助
    ，經被告審查後，以其續領第2 年補助時之殘廢程度仍為第
    7 項第3 等級，於95年11月7 日以保護一字第09560024420
    號函（下稱原處分）核定所請身體障害生活津貼，自95年10
    月起至96年9 月止，每月發給6,000 元，至所請看護補助，
    因殘廢等級不符合請領條件，不予補助。原告就看謢補助部
    分不服，提起訴願遭決定駁回，遂提起行政訴訟。
二、兩造聲明：
  (一)原告聲明：
    1.訴願決定及原處分關於看護補助部分均撤銷。
    2.訴訟費用由被告負擔。
  (二)被告聲明：
    1.原告之訴駁回。
    2.訴訟費用由原告負擔。
三、兩造之主張：
  (一)原告主張之理由：
    1.原告檢具中山醫學大學附設復建醫院（下稱中山復健醫院
      ）蔡素如醫師開立之勞工保險殘廢診斷書（下稱殘廢診斷
      書）載明「腦幹出血、併雙側肢體無力及平衡障礙」「日
      常生活均需他人照料」，顯屬給付標準表第6 項第2 等級
      「中樞神經系統機能之病變，引起截癱或偏癱，致終身不
      能從事任何工作，日常生活需人扶助者」，被告卻謂原告
      係屬給付標準表第7 項第3 等級不符請領條件，顯與上開
      殘廢診斷書所載不符，原處分應予撤銷。
    2.被告特約專科醫師就殘廢診斷書及原告就診病歷資料之審
      查意見為「一、腦幹出血經治療遺存四肢輕度無力及平衡
      障害、行動不便，已可自力進食，無力工作，適用第3 等
      級。二、本件另有視力障害，其會造成部分生活不便及平
      衡不良，加重其神經障害之表現。」被告並據以認定原告
      不符職業災害勞工補助及核發辦法（下稱職災補助辦法）
      第6 條第2 款之規定，而否准原告所請。惟日常生活是否
      需人扶助為判斷成殘等級之重要標準，該醫師並未說明或
      判斷，被告自無從認定原告係屬給付標準表第7 項第3 等
      級而日常生活無需他人扶助，且該醫生並未親自診療而僅
      就原告就診資料書面審核，其審查意見與殘廢診斷書何以
      有不同認定，自應深入推求，被告應依勞保條例第56條之
      規定認為有複檢之必要，另行指定醫院或醫師複檢。
  (二)被告主張之理由：
    1.原告提起訴願後，被告為求慎重，復調閱原告於中山復健
      醫院之就診病歷資料，連同殘廢診斷書，送請被告特約專
      科醫師審查，其審查意見：「1.腦幹出血經治療遺存四肢
      輕度無力及平衡障害、行動不便，已可自力進食，無力工
      作，適用第3 等級。2.本件另有視力障害，其會造成部分
      生活不便及平衡不良，加重其神經障害之表現」，遂維持
      原核定。
    2.查殘廢與否及病狀、等級之判定，涉及專業醫理之判斷，
      被告於審核給付案件時，除據申請人檢附之資料、殘廢診
      斷書等書面資料審核外，必要時亦須另外徵詢專科醫師意
      見，得調查有關之文件，另行指定醫院或醫師複檢、並得
      通知出具診斷書之醫院診所檢送必要相關診療病歷，以為
      審核之依據，職業災害勞工保護法施行細則第12條及第13
      條定有明文。次按行政院衛生署89年3 月17日衛署醫字第
      89013119號函略以：「診斷書之內容，係由醫師依病人病
      情或依該病人之病歷據實填載‧‧‧至於該診斷書所載之
      病情，是否符合殘廢給付標準表，係由該殘障給付主管機
      關逕依權責認定。」可知係醫師依病患病情據實記載於病
      歷，並依病患診斷成殘時之身體遺存障害狀況詳細記載於
      殘廢診斷書，再由主管機關依殘廢診斷書所載殘廢狀況依
      權責審定殘廢等級，非由病患就診醫院或醫師逕行認定病
      患之殘廢等級。被告係依中山復健醫院開具之殘廢診斷書
      所載原告殘廢詳況，及原告於該醫院之就診病歷資料等，
      送請被告特約之專科醫師依據給付標準表精神、神經障害
      系列之附註說明規定，綜合其病灶症狀，審查原告所遺存
      之殘廢等級。
    3.據被告特約專科醫師審查之醫理見解，原告雖尚有視力障
      害，會造成部分生活不便及平衡不良，加重其神經障害之
      表現，但該視力障害部分並不符職災補助辦法第6 條之規
      定。又本件亦非屬該殘廢診斷書所載之殘廢狀況存有疑義
      ，而有依職業災害勞工保護法施行細則第13條規定指定複
      檢之必要。
    理  由
一、司法院於92年9 月17日以（92）院台廳行一字第23681 號令
    ，依行政訴訟法第229 條第2 項之規定，將同條第1 項之簡
    易案件金額（價額）提高為20萬元，並於93年1 月1 日實施
    。本件原告因請求職業災害之看謢補助而涉訟，而職業災害
    之看謢補助係採逐年審核制，原告於95年10月5 日申請職業
    災害勞工看謢補助，縱其請求全部有理，依職災補助辦法第
    14條、第18條及第19條規定，原告所得請求之金額應自95年
    10月起計至96年9 月止每月發給8,000 元，合計96,000元，
    依行政訴訟法第229 條第1 項第3 款規定，應按簡易訴訟程
    序進行之，並不經言詞辯論為判決。
二、按「勞工保險之被保險人，在保險有效期間，於本法施行後
    遭遇職業災害，得向勞工保險局申請下列補助：‧‧‧五、
    因職業傷害致喪失全部或部分生活自理能力，確需他人照顧
    ，且未依其他法令規定領取有關補助，得請領看護補助。」
    「第1 項及第2 項補助之條件、標準、申請程序及核發辦法
    ，由中央主管機關定之。」「本法施行細則，由中央主管機
    關定之。」為職業災害勞工保護法第8 條第1 項第5 款、第
    4 項及第40條所明定。次按「勞保局審核本法規定之各項補
    助事項，得聘請專科醫師審查並提供意見，認有複檢必要時
    ，得另行指定醫院或醫師複檢；所需費用，由勞保局負擔。
    」同法施行細則第13條亦有明文。再按「依本法第8 條第1
    項第5 款請領看護補助者，應符合下列條件：一、因職業傷
    害或罹患職業疾病，經醫師診斷終身不能從事工作，經常需
    醫療護理及專人周密監護或為維持生命必要之日常生活活動
    需人扶助。二、符合勞工保險殘廢給付標準表所定精神神經
    障害系列、胸腹部臟器障害系列及身體皮膚排汗功能喪失第
    1 等級及第2 等級障害標準之規定。三、未依其他法令規定
    領取有關補助。」「本法第8 條第1 項第5 款規定之看護補
    助，每月發給新台幣8,000 元。」「本法第8 條第1 項．．
    ．第5 款．．．規定之補助，自勞保局受理申請當月起按月
    發給，請領期間未滿1 個月者以1 個月計。」「本法第8 條
    第1 項．．．第5 款．．．規定之補助，應於每屆滿1 年之
    日前，檢具3 個月內之勞工保險殘廢診斷書送勞保局辦理續
    領。」為職災補助辦法第6 條、第14條第1 項、第18條及第
    19條第1 項所規定。又依給付標準表「神經障害」障害系列
    第6 項規定：「中樞神經系統機能之病變，引起截癱或偏癱
    ，致終身不能從事任何工作，日常生活需人扶助者。」為殘
    廢等級第2 級，給付標準1,000 日；第7 項規定：「中樞神
    經系統機能遺存顯著障害，終身不能從事工作者。」殘廢等
    級為第3 等級，給付標準為840 日。
三、原告前因於92年4 月9 日發生職業災害成殘，申請被告核付
    殘廢給付1,800 日，並自94年8 月起至95年7 月止，按月發
    給第1 年身體障害生活津貼每月6,000 元，所請看護補助部
    分，核定不予補助。原告復於95年10月5 日申請續領第2 年
    職業災害勞工身體障害生活津貼及看護補助，經被告審查後
    ，認其續領第2 年補助時之殘廢程度仍為第7 項第3 等級，
    以原處分核定所請身體障害生活津貼，自95年10月起至96年
    9 月止，每月發給6,000 元，至所請看護補助，因殘廢等級
    不符合請領條件，不予補助。原告就看謢補助部分不服，循
    序提起行政訴訟，主張被告認定原告殘廢等級屬第7 項第3
    等級，與其檢具之殘廢診斷書所載不符，被告應另行指定醫
    院或醫師複檢云云。經查：
  (一)依原告所提中山復健醫院95年10月4 日殘廢診斷書所載，原
    告診斷成殘之傷病名稱為「腦幹出血、併雙側肢體無力及平
    衡障礙」，治療經過為「經復健治療，雙側肢體無力，肌力
    為4 分，平衡協調不良，致站立及行走不能，日常生活均需
    他人照料。」其神經障害詳況說明為：意識狀態正常，呼吸
    正常，四肢肌力各4 分，需他人操控輪椅代步，起臥正常，
    終身無法從事任何工作，自行進食（由口進食，但取食需協
    助），沐浴更衣完全無自理，大小便情形則係部分需人扶助
    ，言語狀態正常。經被告調閱原告就診病歷資料送請被告專
    科醫師審查，審查意見為：「腦幹出血經治療遺存四肢輕
    度無力及平衡障害，行動不便，已可自力進食，無力工作，
    適用第3 等級。本件另有視力障害，其會造成部分生活不
    便及平衡不良，加重其神經障害之表現。」（見原處分卷第
    2-51頁）。是被告以原告之殘廢程度為給付標準表第7 項第
    3 等級，非屬給付標準表所定精神神經障害系列、胸腹部臟
    器障害系列及身體皮膚排汗功能喪失第1 等級及第2 等級障
    害，與職災補助辦法第6 條第2 款規定請領看護補助之條件
    不符，否准所請看護補助，揆諸首開規定，並無不合。
  (二)按殘廢診斷書之內容，係由醫師依病患病歷資料及病情據實
    填載，至於殘廢診斷書所載之殘廢狀況是否符合給付標準表
    各殘廢等級，則應由主管機關依權責為審定，並非由病患就
    診醫院或醫師逕行認定病患之殘廢等級，自不生被告認定與
    殘廢診斷書記載不符之問題。
  (三)殘廢與否及症狀、等級之判定，涉及專業醫理之判斷，被告
    於審核給付案件時，除據申請人檢附之資料、殘廢診斷書等
    書面資料審核外，必要時亦得另行徵詢專科醫師意見或實地
    派員訪查，調查有關之文件，得另行指定醫院或醫師複檢、
    並得通知出具診斷書之醫院診所檢送必要相關診療病歷，以
    為審核之依據。本件原告係申請續領第2 年職業災害看護補
    助，經被告審查後，認其續領第2 年補助時之殘廢程度仍為
    第7 項第3 等級，不符合請領條件，不予補助。被告於作成
    原處分前，雖未檢具原告所送申請書件、殘廢診斷書等資料
    ，送被告特約專科醫師審查，惟原告提起訴願後，被告為求
    慎重，已將原告所送中山復健醫院95年10月4 日開具之殘廢
    診斷書及調閱其就診病歷資料送請被告專科醫師審查，審查
    意見如前述，參以原告前申請第1 年職業災害看護補助，業
    經被告核定不予補助，既無事證顯示其第2 年之殘廢程度更
    為嚴重，足見被告認定原告殘廢等級屬第7 項第3 等級，並
    無違誤，自無指定複檢之必要。
四、綜上所述，原告主張均無可採。從而訴願決定及原處分關於
    看謢補助部分均無違誤，原告仍執前詞訴請撤銷，為無理由
    ，應予駁回。
五、經核原告前所提訴願書、訴願理由書及本件行政訴訟起訴狀
    ，均僅就原處分否准看護補助部分為主張，對於原處分核定
    自95年10月起至96年9 月止，每月發給6,000 元身體障害生
    活津貼部分並無不服。是起訴狀聲明所載「1.訴願決定及原
    處分均撤銷。」顯係「1.訴願決定及原處分關於看護補助部
    分均撤銷。」之誤，不生另就原處分關於身體障害生活津貼
    部分為駁回諭知之問題。又兩造其餘陳述於判決結果不生影
    響，無庸一一論列，併予敘明。
據上論結，本件原告之訴為無理由，爰依行政訴訟法第233條第1
項、第98條第1項前段，判決如主文。
中    華    民    國    97    年     4    月   14     日
                    臺北高等行政法院第三庭
                                    法  官  楊  莉  莉
上為正本係照原本作成。
本件以訴訟事件所涉及之法律見解具有原則性者為限，始得於本
判決送達後20日內向本院提出上訴狀並表明上訴理由，如已於本
判決宣示後送達前提起上訴者，應於判決送達後20日內補具上訴
理由（均按他造人數附繕本），且經最高行政法院許可後方得上
訴。
中    華    民    國    97    年     4    月   14     日
                                    書記官  林  俞  文


司法院資訊處製作；財團法人民間司法改革基金會備份。
